臺灣高等法院交通事件裁定　　　　　　 96年度交抗字第236號
抗　告　人
即受處分人　甲○○
上列抗告人因違反道路交通管理處罰條例案件，不服臺灣士林地
方法院，中華民國96年2月27日所為裁定（95年度交聲字第1024
、1025號），提起抗告，本院裁定如下：
    主  文
抗告駁回。
    理  由
一、原裁定意旨略以：
  (一)九十三年八月六日北監自裁字第裁四○─Ｃ0000000
    0號裁決部分：
    按受處分人不服道路交通管理處罰條例第八條所定主管機關
    所為之處罰，得於接到裁決書之翌日起二十日內，向管轄地
    方法院聲明異議，道路交通管理處罰條例第八十七條第一項
    定有明文；又交通法庭認聲明異議不合法律上之程式，且無
    從補正者，應以裁定駁回之，道路交通案件處理辦法第十八
    條亦有明文。查九十三年八月六日北監自裁字第裁四○─Ｃ
    00000000號裁決書業於九十三年八月六日送達抗告
    人即受處分人甲○○，由其本人親自簽收，此有裁決書及臺
    灣郵政掛號郵件收件回執影本附卷可稽。然甲○○遲於九十
    五年十月三十日始具狀聲明異議，此有聲明異議狀在卷可憑
    ；是本件異議已逾受處分人接到裁決書翌日起二十日內之法
    定期間，不合法律上程式，且無從補正，應予駁回。
  (二)九十五年十月 三十日北監自裁字第裁四○─ＡＥＢ三六七七
    ○四號裁決部分：
  1.原處分意旨略以：甲○○於九十四年五月十六日下午五時五
    分許，駕駛車牌號碼ＣＷ─三三九一號自用小客車，在行經
    臺北市○○○路時，經警舉發「駕照註銷期間駕駛」之交通
    違規，爰依道路交通管理處罰條例第二十一條第一項第一款
    之規定，裁處甲○○罰鍰新臺幣（下同）一萬二千元。
  2.本件異議人違規行為後，道路交通管理處罰條例第二十一條
    業於九十四年十二月二十八日修正公布，自九十五年七月一
    日施行。比較該條修正前後之文字多有更動，雖其罰鍰數額
    不變，但該條例修正施行前有「當場禁止其駕駛及扣留其車
    輛牌照」之規定，較諸修正施行後僅課予違規者事後扣繳其
    駕駛執照之處罰，顯然較為嚴格，故應依行政罰法第五條，
    適用原處分機關裁處時之規定。
  3.查前述北監自裁字第裁四○─Ｃ00000000號裁決書
    既已載明受處分人、原舉發通知單號碼、車牌種類及牌照號
    碼、駕駛執照、住址、違規時間、違規地點、原舉發通知單
    應到案日期、舉發單位、舉發違規事實及逾期不繳納罰款應
    予註銷駕駛執照之法律效果等，並合法送達生效，且未據受
    處分人聲明異議；則於該處分於未經撤銷、廢止或未因其他
    事由而失效前，應認該行政處分自始合法有效、繼續存在，
    而對外直接發生存續力、構成要件效力及確認效力。是主管
    機關依上開有效、確定之處分內容，於九十三年九月二十一
    日起逕行註銷駕照，應認於法無違。異議人於上開駕照註銷
    後，復於九十四年五月十六日駕駛汽車為警舉發，自有駕駛
    執照業經註銷而仍駕車之違規行為。異議人既未於收到北監
    自裁字第裁四○─Ｃ00000000號裁決書之翌日起二
    十日內就該裁決聲明異議，則其事後任意指摘前案註銷駕駛
    執照之行政處分不當云云，即非可採，無從解免其責。然原
    處分機關依道路交通管理處罰條例第二十一條第一項第一款
    （未領有駕駛執照駕車）為其裁罰依據，尚有未恰，爰予撤
    銷，改依道路交通管理處罰條例第二十一條第一項第四款之
    規定處罰鍰一萬二千元等語。
二、抗告意旨略以：
    抗告人並未收到裁決書之掛號，當然無法提出聲明異議。又
    抗告人因酒駕違規，於到案繳納罰款時，已告知承辦人員：
    「駕照被臺北縣竹圍派出所員警收走，且員警告知將會把駕
    照送至監理站，只須到案繳交罰鍰即可」。故抗告人並非未
    到案執行。再關於郵政掛號之裁決書，非本人親自簽收。爰
    提起抗告，請求撤銷原裁定云云。
三、經查：
  (一)九十三年八月六日北監自裁字第裁四○─Ｃ0000000
    0號裁決部分（即酒駕部分）：
    抗告人固辯稱：其因未收到裁決書，故未就本裁決聲明異議
    云云。然查九十三年八月六日北監自裁字第裁四○─Ｃ00
    000000號裁決書，係抗告人於九十三年八月六日案發
    當日親至臺北區監理所繳納罰鍰時，當場簽收乙情，有該裁
    決書影本、郵件收件回執、基本資料電腦列印資料在卷可稽
    （原審卷一○、一一頁）。是抗告人前揭所辯顯不足採信。
    至抗告人辯稱該郵政掛號之裁決書非其本人親自簽收云云，
    然經辨識郵件收件回執上抗告人「甲○○」之署名暨身分証
    字號「Ｚ000000000」之記載（原審卷十頁），核與卷附抗告
    人聲明異議狀、本件抗告狀其上抗告人之署名及身分証字號
    之記載（原審卷五、九、二八頁），尚無明顯之差異，且抗
    告人亦自承當日確曾親自到案繳納罰款，則該郵件收件回執
    係由抗告人親自簽收當屬較符常情；再觀諸抗告意旨，亦未
    見抗告人就非本人簽收等異於常情之主張，有提出任何證據
    以供查明，所辯自無足採。末查，抗告意旨指稱「其駕照係
    案發當時先被員警查扣，該員警並告以將予逕送監理站」等
    情，核屬原處分機關另於九十三年九月二十一日本於本件裁
    決，另逕行註銷抗告人駕駛執照之行政處分基礎事實之爭議
    ，核與本件交通違規裁決處分無涉，抗告人倘有爭執該註銷
    處分不當，當應另尋相關程序辦理，尚與本件裁決書之異議
    無涉，附此敘明。
  (二)九十五年十月三十日北監自裁字第裁四○─ＡＥＢ三六七七
    ○四號裁決部分（即未領有駕照駕車部分）：
    抗告人於九十三年八月六日因酒後駕駛，經原處分機關處以
    吊扣駕駛執照十二個月之行政罰，有前揭裁決書可按。則縱
    抗告人所辯「其駕照經員警先行查扣，員警並告以將逕送監
    理站」等語屬實，然抗告人顯已知悉其自九十三年八月六日
    至九十四年八月五日期間，因無駕照，當不能駕駛汽車至明
    ，惟抗告人仍於九十四年五月十六日下午五時五分許，逕自
    無照駕駛ＣＷ─三三九一號自用小客車而遭警查獲，則不論
    抗告人於該時點，其無照駕駛係基因於駕駛執照遭吊扣或註
    銷，抗告人於上揭查獲之時，確係無照駕駛，其主觀上亦明
    知此等違規情節至屬無疑，所辯各節洵無足採。綜上各情，
    本件抗告人違規事實明確，原審裁定核屬正當，抗告人以前
    揭情詞為辯，為無理由，其抗告應予駁回。
四、據上論結，應依道路交通案件處理辦法第二十六條，刑事訴
    訟法第四百十二條，裁定如主文。
中　　華　　民　　國　　96　　年　　4 　　月　　16　　日
                  交通法庭審判長法　官  溫耀源
　　　　　　　　　　　　　　　　法  官  邱同印
　　　　　　　　　　　　　　　　法  官  段景榕
以上正本證明與原本無異。
不得再抗告。
                                書記官  陳靜姿
中　　華　　民　　國　　96　　年　　4 　　月　　16　　日
